【裁判字號】    95,訴,411
【裁判日期】    950428
【裁判案由】    清償債務
【裁判全文】
臺灣桃園地方法院民事判決               95年度訴字第411號
原      告  乙○○原名張書家.
                      號
被      告  甲○○
上列當事人間請求清償債務事件，於民國95年4 月18日辯論終結
，本院判決如下：
    主  文
被告應給付原告新台幣壹佰貳拾萬元及自民國九十五年三月二十
五日起至清償日止，按年息百分之五計算之利息。
訴訟費用由被告負擔。
    事  實
甲、原告方面：
一、聲明：如主文所示。
二、陳述：
  (一)緣被告與訴外人即其妻黃麗虹，於民國91年間在桃園縣平鎮
    市○○路雙連1 段24號共同經營水電材料行，原告則在其附
    近開設工廠，因經常前往購買水電材料而認識被告夫妻。嗣
    被告因案入獄服刑，在其服刑期間，其妻以經營水電材料行
    需資金週轉為由，先後5 次向伊借款新台幣（下同）20萬元
    、10萬元、20萬元、20萬元、20萬元合計90萬元，並簽發本
    票（起訴狀誤載為支票）予伊作為借款憑據。至被告服刑期
    滿出獄，未久黃麗虹即因中風死亡，被告仍要求向伊借款30
    萬元，並聲稱其妻前所欠之債務由其負責清償，經伊同意後
    ，被告即1 次簽發如附表所示之本票6 紙（下稱系爭本票）
    ，其中5 張即係為換回黃麗虹所簽發之5 紙本票，並約定被
    告應於本票到期日即92年12月31日清償。
  (二)被告所積欠原告之上開債務，被告除以訴外人林明智簽發之
    支票36,700元以償付利息外，就所欠本金120 萬元迄未清償
    分文。上開給付利息之支票因不慎遺失，係經伊向本院聲請
    依公示催告程序而為除權判決後，始取得該支票金額。被告
    未於約定日期償還借款，經伊多次催討均無結果，伊不得已
    乃循法律途徑向本院聲請以94年度票字第13004 號裁定准許
    就系爭本票強制執行，惟被告接獲上開裁定後，竟以系爭本
    票未填載發票日為由提起抗告，而經本院以95年度抗字第11
    號裁定認定系爭本票因未填載發票日無效，廢棄原裁定並駁
    回伊上開本票強制執行之聲請。
  (三)被告欠款之事實已如前述，爰依民法消費借貸及債務承擔之
    法律關係，提起本件訴訟，請求被告清償系爭債務及法定遲
    延利息。
三、證據：提出本院94年度除字130 號民事判決、93年度催字第
    2214號民事裁定、95度抗字第11號民事裁定各乙件（以上均
    為影本）、系爭本票6 紙為證。
乙、被告方面：
一、聲明：駁回原告之訴。
二、陳述：當時其甫出獄，原告即前來詢問其是否缺錢，原告可
    以出借，其向原告借到30萬元後幾天，原告即持其妻所簽發
    之本票聲稱其妻欠伊90萬元，經其向母親詢問該如何處理，
    其母告稱如有欠錢即應清償後，其乃簽發系爭6 紙本票予原
    告，其中5 紙本票之簽發即表示承擔其妻所欠債務，最後1
    紙30萬元本票則為其向原告借款30萬元所簽發，惟其現無力
    清償，故不同意原告本件之請求。
三、證據：提出黃麗虹所簽發之本票5 紙。
    理  由
一、原告主張：訴外人即被告之妻黃麗虹於被告入獄服刑期間陸
    續向伊借款90萬元，並簽發5 紙本票以為借款憑據，被告於
    出獄後又向伊借款30萬元，嗣因黃麗虹死亡，經被告同意承
    擔黃麗虹所欠90萬元之債務，再連同被告自己所借30萬元，
    乃簽發如附表所示之系爭本票6 紙，其中附表編號1-5 之本
    票其簽發即係為換回黃麗虹所簽發作為借款憑據之5 紙本票
    所為，附表編號6 之本票則係被告向伊借款30萬元之憑據，
    並以系爭本票之到期日即92年12月31日為本件系爭債務之清
    償期。惟被告屆期迄未清償上開120 萬元之債務，又系爭本
    票因被告簽發時均未填載發票日而無效，故伊聲請本院准許
    就系爭本票對被告強制執行遭裁定駁回確定等之事實，業據
    原告提出與伊所述相符之本院93年度催字第2214號民事裁定
    、95度抗字第11號民事裁定各乙件（以上均為影本）及系爭
    本票6 紙為證（見本院卷第8-12頁），核與被告辯稱：當時
    其甫出獄，原告即前來詢問其是否缺錢，原告可以出借，其
    向原告借到30萬元後幾天，原告即持其妻所簽發之本票聲稱
    其妻欠伊90萬元，經其向母親詢問該如何處理，其母告稱如
    有欠錢即應清償後，其乃簽發系爭6 紙本票予原告，其中5
    紙本票之簽發即表示承擔其妻所欠債務，最後1 紙30萬元本
    票則為其向原告借款30萬元所簽發等語大致相符，又被告對
    於原告當庭提出之系爭本票6 紙之真正亦不爭執，被告復提
    出其妻黃麗虹陸續向原告借款90萬元時分別所簽發而經其換
    回之本票原本5 紙為證（均見本院卷第19、20頁），益徵原
    告所言非虛，綜上，堪信原告前揭所主張之事實為真正。
二、按稱消費借貸者，謂當事人一方移轉金錢或其他代替物之所
    有權於他方，而約定他方以種類、品質、數量相同之物返還
    之契約。借用人應於約定期限內，返還與借用物種類、品質
    、數量相同之物。給付有確定期限者，債務人自期限屆滿時
    起，負遲延責任。給付無確定期限者，債務人於債權人得請
    求給付時，經其催告而未為給付，自受催告時起，負遲延責
    任。其經債權人起訴而送達訴狀，或依督促程序送達支付命
    令，或為其他相類之行為者，與催告有同一之效力。遲延之
    債務，以支付金錢為標的者，債權人得請求依法定利率計算
    之遲延利息，但約定利率較高者，仍從其約定利率。民法第
    474 條第1 項、第478 條前段、第229 條第1 項、第2 項第
    233 條第1 項分別定有明文。次按，第三人與債權人訂立契
    約承擔債務人之債務者，其債務於契約成立時，移轉於該第
    三人。則為民法第300 條所明定。又第三人承任債務人之債
    務而經債權人同意者，嗣後該承任人即應對於債權人負清償
    之責。至債務人是否同意及知悉，均所不問。最高法院著有
    18年上字第545 號判例要旨可資參照。經查，系爭120 萬元
    債務中之90萬元，既係被告表示同意承擔原債務人即黃麗虹
    之債務，而經債權人即原告同意，被告即應對於原告負清償
    該90萬元之責，至其餘30萬元，則為被告向原告借款所成立
    之消費借貸關係而生之債務，又兩造約定系爭120 萬元之債
    務應於92年12月31日清償，惟被告迄未清償等節，均已如前
    述，則原告起訴請求被告給付120 萬元及法定遲延利息，自
    屬有據。至於被告辯稱其現無資力清償等語，則因債務人是
    否有資力清償，僅涉債權人於判決確定後是否得以滿足受償
    而已，尚不足以妨礙原告本件之請求，是依被告上開辯詞，
    本院尚無從為有利於被告之判斷，附此敘明。
三、從而，原告依民法債務承擔及消費借貸之法律關係，請求被
    告給付120 萬元，並僅請求被告給付自起訴狀繕本送達之翌
    日即95年3 月25日（見本院卷第17頁，另本件訴訟係於「95
    」年3 月17日繫屬於本院，同年4 月18日言詞辯論期日之送
    達證書，送達郵局所蓋日期戳印為同年3 月24日，是送達證
    書之送達時間欄所載「94」年3 月24日，顯係「95」年3 月
    24日之誤載，併此敘明）起至清償日止，按年息5%計算之利
    息，為有理由，應予准許。
四、本件事證已臻明確，兩造其餘之主張、陳述及所提之證據資
    料，核與判決結果無何影響，爰不一一論述，附此敘明。
五、據上論結，本件原告之訴為有理由，依民事訴訟法第78條，
    判決如主文。
中    華    民    國    95    年    4     月    28    日
                  民事第二庭    法  官  范明達
以上正本係照原本作成
如對本判決上訴，須於判決送達後20日內向本院提出上訴狀
中    華    民    國    95    年    4     月    28    日
                                書記官  李燕枝
附表：
┌────┬───┬───┬─────┬───┬────┬──┐
│編  號  │票  號│發票人│金     額 │發票日│到 期 日│備註│
│        │      │      │（新台幣）│      │        │    │
├────┼───┼───┼─────┼───┼────┼──┤
│   1    │136308│甲○○│  20萬元  │未  載│92.12.31│    │
├────┼───┼───┼─────┼───┼────┼──┤
│   2    │136309│甲○○│  10萬元  │未  載│92.12.31│    │
├────┼───┼───┼─────┼───┼────┼──┤
│   3    │136310│甲○○│  20萬元  │未  載│92.12.31│    │
├────┼───┼───┼─────┼───┼────┼──┤
│   4    │136311│甲○○│  20萬元  │未  載│92.12.31│    │
├────┼───┼───┼─────┼───┼────┼──┤
│   5    │136312│甲○○│  20萬元  │未  載│92.12.31│    │
├────┼───┼───┼─────┼───┼────┼──┤
│   6    │136313│甲○○│  30萬元  │未  載│92.12.31│    │
└────┴───┴───┴─────┴───┴────┴──┘


司法院資訊處製作；財團法人民間司法改革基金會備份。
